臺灣板橋地方法院民事判決　　　　　　　93年度訴字第1968號
原　　　告
即反訴被告　丁○○
被　　　告
即反訴原告　丙○○
　　　　　　乙○○
上列當事人間請求損害賠償事件，本院於中華民國94年7 月1 日
言詞辯論終結，判決如下：
    主      文
被告丙○○應給付原告新臺幣貳拾萬元。
原告其餘之訴駁回。
確認車號三Ｃ─七七六五號自用小客車為反訴原告丙○○所有。
反訴原告其餘之訴駁回。
本訴訴訟費用由被告負擔五分之一，餘由原告負擔。
反訴訴訟費用由反訴被告負擔三分之二，餘由反訴原告負擔。
反訴原告假執行之聲請駁回。
    事實及理由
一、原告即反訴被告丁○○主張：緣丁○○與丙○○原係男女朋
    友，後因故協議分手，於民國94年7 月26日在訴外人甲○○
    之見證下，簽訂協議書1 紙（下稱系爭協議書），約定丁○○給付予丙○○新臺幣（下同）120,000 元，丙○○須於94
    年8 月26日前自行搬離丁○○所有坐落桃園縣蘆竹鄉○○○○街100 巷38號房屋（下稱系爭房屋），並完整交屋，交屋
    後3 日內丁○○須再給付丙○○120,000 元，惟丙○○竟自
    系爭房屋內竊取丁○○所有之熱水瓶（3,200 元）、微波爐
    （3,400 元）、除濕機（4,860 元）、洗衣機（13,000元）
    、電視機（12,000元）各1 台、冷氣機2 台（11,588元、
    13,000元）、燈具1 具（10,000元）、私人物品內衣褲、鞋
    、外用服、手飾等物品（50,000元），並竊取丁○○所有之
    車號3C-7765 號自用小客車（370,000 元，下稱系爭小客車
    ），共計491,048 元，爰依系爭協議書之約定，請求丙○○
    給付490,000 元。另丙○○於分手後，自92年2 月間起即不
    斷以電話恐嚇丁○○及其父母，致全家人陷於恐懼中無法生
    活，自得請求精神上損害賠償700,000 元。又丙○○未依系
    爭協議書履行，原告自得請求乙○○返還當日交付之120,00
    0 元。爰聲明求為判決：(一)本訴部分：1.丙○○應給付丁○○1,190,000 元；2.乙○○應給付丁○○120,000 元(二)反訴
    部分：反訴原告之訴駁回。
二、丙○○、乙○○則以：丙○○並無竊取系爭房屋內之物品，
    依丙○○、丁○○於92年7 月26日協議，見證人甲○○已表
    明丙○○得搬走所有家具，故丙○○係依系爭協議書遷出系
    爭房屋，另系爭小客車亦約定為丙○○所有，丁○○自不得
    依系爭協議書請求丙○○給付490,000 元。另因丁○○避不
    見面，其家人一也概推辭異口同聲，稱不知丁○○行蹤，丙○○處於水深火熱之中，口氣難免較差，因此遭丁○○提出
    恐嚇告訴，丙○○復已經判決拘役40日，詎丁○○一再浪費
    社會成本。乙○○並未以不法手段騙取丁○○之120,000 元
    ，該120, 000元係92年7 月26日丙○○與丁○○協議內約定
    系爭房屋由丁○○給付240,000 元予丙○○代付貸款之辛勞
    ，系爭房屋歸丁○○所有，並於當日由丁○○先付120,000
    元，並非丁○○所稱搬家費及證人費等語，資為抗辯。併為
    聲明：(一)本訴部分：原告之訴駁回。(二)反訴部分；1.確認系
    爭小客車之所有權為丙○○所有；2.丁○○應給付反訴原告
    120,000 元及自92年8 月4 日起至清償日止按年息5%計算之
    法定遲延利息；3.願供擔保請准宣告假執行。
三、兩造於本院審理時，當庭協議簡化爭點，其不爭執及爭執之
    事項如下（見本院94年3 月22日言詞辯論筆錄即本院卷(二)第
    7 頁至第8頁）：
  (一)兩造不爭執之事項：
    1.系爭協議書為真正（見本院卷(一)第57頁至第59頁）。
    2.系爭小客車新領牌照登記書為真正（見本院卷(一)第64頁）
      。
    3.丁○○請求損害賠償之金額為：(一)電器用品60,000元係：
      熱水瓶3,200 元、微波爐3,400 元、除濕機4,860 元、洗
      衣機13,000元、電視機12,000元、冷氣機11,588元、冷氣
      機13,000元；(二)燈具10,000元；(三)私人物品內衣褲、鞋、
      外用服、手飾50,000元；(四)3C-7765 號自用小客車370,00
      0 元。
    4.丁○○於91年2 月7 日以13,650元購買洗衣機1 台、12,0
      00元購買電視機1 台，於91年2 月8 日以3,200 元購買熱
      水瓶1 個、3,400 元購買微波爐1 個、4,860 元購買除濕
      機1 個（見本院卷(一)第69頁信用卡對帳單、第70頁簽帳單
      影本）。
    5.丁○○於91年6 月4 日以13,000元購買窗型冷氣1 台（見
      本院卷(一)第71頁信用卡對帳單、簽帳單影本），於同日以
      11,580元購買分離式冷氣1 台（見本院卷(一)第72頁信用卡
      對帳單、簽帳單影本）。
    6.丁○○於91年7 月30日購買燈具1 具2,011 元（見本院卷
      (一)第89頁信用卡對帳單）。
    7.丁○○提出之信用卡消費明細影本、自動櫃員機交易明細
      單影本、存摺影本、信用卡簽帳單影本共24紙均為真正（
      本院卷(一)第66頁至第89頁）。
    8.丙○○於92年7 月29日搬離系爭房屋，並帶走熱水瓶、除
      濕機、微波爐、洗衣機、電視機、窗型冷氣機（13,000元
      ）、燈具、自用小客車。
    9.丁○○係高中畢業，目前任職於室內設計公司擔任行政兼
      會計工作，月入約22,000元；丙○○係國中畢業，目前作
      工，月入約30,000元。
    10.本訴之訴訟標的法律關係為：(一)丁○○請求丙○○給付49
      0,000 元部分：系爭協議書；(二)請求丙○○給付700,000
      元部分：恐嚇之精神上損害賠償；(三)請求乙○○給付120,
      000 元部分：系爭協議書。
    11.反訴部分之訴訟標的法律關係為：(一)反訴聲明第2 項：3C
      -7765 號自用小客車之所有權；(二)120,000 元部分：系爭
      協議書。
  (二)兩造爭執之事項：
    1.本訴部分：
      (1)丁○○得否依據系爭協議書請求被告丙○○給付490,00
        0 元？丙○○是否有權占有系爭電器等動產？3C-7765
        號自用小客車於起訴時之市價是否為370,000 元？
      (2)丁○○得否請求丙○○精神上損害賠償700,000元？
      (3)丁○○得否依系爭協議書請求乙○○給付120,000元？
    2.反訴部分：
      (1)3C-7765號自用小客車係何人所有？
      (2)丙○○、乙○○得否請求丁○○給付120,000元？
四、本訴部分：
  (一)丁○○主張其與丙○○原為男女朋友，於92年7 月26日協議
    分手時，簽訂系爭協議書，約定丁○○給付丙○○240,000
    元後，系爭房屋歸丁○○所有，丁○○放棄系爭小客車所有
    權，歸丙○○所有，另丁○○就前開240,000 元部分，於92
    年7 月26日先給付120,000 元予丙○○，丙○○應於92年8
    月26日前自行搬離系爭房屋，並完整交屋，尾款120,000 元
    於交屋後3 日內給付予丙○○；另系爭小客車新領牌照登記
    書登記丁○○之名義；丁○○於91年2 月7 日以13,650購買
    洗衣機1 台、12,000購買電視機1 台、91年2 月8 日以3,20
    0 購買熱水瓶1 個、3,400 元購買微波爐1 個、4,860 元購
    買除濕機1 台、91年6 月4 日以13,000元購買窗型冷氣1 台
    、11,580購買分離式冷氣1 台、91年7 月30日以2,011 元購
    買燈具1 具；嗣丙○○於92年7 月29日搬離系爭房屋時帶走
    熱水瓶、除濕機、微波爐、洗衣機、電視機、窗型冷氣、燈
    具、自用小客車等情，有丁○○提出系爭協議書影本1 件、
    汽車新領牌照登記書影本1 紙、匯款單影本1 紙、發票影本
    1 紙、信用卡消費明細影本18紙、存摺影本1 紙、信用卡簽
    帳單影本28紙、所得稅結算申報書影本1 紙為證，並經兩造
    協議所不爭執，自堪採信為真實。
  (二)丁○○、丙○○於系爭協議書之約定：「一、方協議方手
    。二、方如對外有所負債，應各自負責清理與他方無涉。
    三、方準備結婚所購置不動產房屋（即系爭房屋）及車子
    （及系爭小客車）之處理：（方約定92年7 月26日下午2
    點於北投古董店談判結果書寫如下）：(一)方不得滋擾對方
    及其家屬，如有一方違反此協議，施予對方身心、身體之恐
    嚇滋擾，願意放棄先訴抗辯權。(二)所置之不動產由乙方（即
    丁○○）付予甲方（即丙○○）新台幣貳拾肆萬元正，給予
    甲方代付貸款之辛勞，此不動產歸乙方所有，往後之買賣移
    轉，甲方不得干涉。(三)有關車輛事宜，乙方放棄所有權歸甲
    方所有，乙方必須在七日內辦妥過戶印鑑交予甲方，或甲方
    指定代理人辦理過戶，不得藉故拖延。(四)有關新台幣貳拾肆
    萬元付款事宜，約束條件如下：1.乙方先付新台幣壹拾貳萬
    元正予甲方，甲方收取現金後需於三十日內（自中華民國92
    年7 月26日至8 月26日）自行搬離坐落于桃園縣蘆竹鄉○○○○街100 巷48號1 樓至4 樓，並完整交屋。2.尾款新台幣
    壹拾貳萬元正於交屋後三日內乙方需交付甲方現金。(五)方
    不得以任何藉口使用對方的姓與名。立協議書人：甲方丙○○、乙方丁○○、證人丁基台、翁純美」（見本院卷(一)第57
    頁至第59頁）。
  (三)依系爭協議書第三條(三)之約定，系爭自用小客車已由丁○○
    放棄所有權，其所有權歸丙○○所有，丁○○並須於7 日內
    備妥過戶印鑑交予丙○○，或丙○○指定代理人辦理過戶，
    又依證人即系爭協議書之見證人甲○○於本院審理時證稱：
    關於系爭小客車部分，當時協議書約定，於第二次120,000
    元交付時丁○○須提出車子原始證件交付丙○○、乙○○，
    簽協議書時伊未看到系爭小客車，當時系爭小客車在丁○○
    之車庫內，丁○○（按應係乙○○之誤植）保證丙○○一定
    履行協議書，故約定7 天內即搬家當天或之前備妥過戶文件
    ，在甲○○見證下由丁○○交付過戶之證件及車子鑰匙，系
    爭協議書未履行之前，車子仍係丁○○所有，系爭協議書約
    定丁○○放棄車子所有權是指系爭協議書未履行前名字是誰
    的，東西就是誰的等語（見本院卷(二)第15頁至第16頁）。是
    依證人甲○○所言，系爭協議書簽訂後7 日內即丙○○搬家
    當天或搬家前，丁○○即應交付系爭小客車過戶證件及車子
    鑰匙予丙○○，則系爭小客車之所有權即應歸丙○○所有，
    亦即丁○○既有先履行交付系爭小客車過戶證件、鑰匙及移
    轉所有權予丙○○之義務，自無所謂事後丙○○未履行協議
    書之義務，丁○○仍得保有所有權之可能，足證依丁○○及
    丙○○簽訂系爭協議書之真意，丁○○自有於系爭協議書簽
    訂後7 日內，丙○○搬家前，先移轉系爭小客車所有權予丙○○之義務，其移轉所有權之法律行為，應屬附有期限之法
    律行為，應於該7 日之期限經過時，丁○○移轉系爭小客車
    所有權之行為即已生效，丙○○即取得系爭小客車之所有權
    ，應堪認定。是丙○○既已依系爭協議書之約定取得系爭小
    客車之所有權，丁○○並須配合辦理系爭小客車之監理登記
    ，是依系爭協議書之約定，系爭小客車之所有權於系爭協議
    書簽訂後7 日即已移轉予丙○○所有，至系爭小客車於監理
    機關登記之名義人，僅係主管監理機關對汽車車籍之行政管
    理，與系爭小客車之所有權歸屬尚屬無涉。是丙○○依系爭
    協議書之約定，將系爭小客車自行開走，係其對系爭小客車
    所權之正當行使，丁○○自不得請求丙○○返還系爭小客車
    ，故丁○○請求丙○○賠償系爭小客車之價款370,000 元，
    自屬無據。
  (四)丙○○固抗辯伊與丁○○簽訂系爭協議書時，證人即系爭協
    議書之見證人甲○○即表示丙○○可將系爭房屋內所有物品
    搬走云云。惟甲○○於本院審理時證稱：丁○○向伊一個學
    生借錢，故伊認識丁○○，伊提議丁○○與丙○○簽協議書
    ，當時雙方言明由丁○○給付240,000 元予丙○○，丁○○
    應先給付120,000 元，並由伊代墊，附屬條件有二，第一、
    丙○○搬出系爭房屋，並帶走自己的東西，會同伊驗收後，
    再交付尾款，因為當時乙○○表示其從事保險業，故伊未要
    求將須伊會同驗收一事記載於系爭協議書內，至於有無依約
    交屋係由伊認定，須交屋後丁○○始須再給付120,000 元，
    惟伊於92年7 月28日晚上9 時15分許接到丙○○、乙○○電
    話追討120,000 元，伊拒絕付款，因伊未看到是否確實交屋
    ，後來伊到現場看，伊接到丁○○電話稱系爭房屋內僅剩一
    塊抹布，其他東西都被丙○○搬走，故伊告知丙○○、乙○○違反系爭協議書約定，構成竊盜；雙方都有約定須由甲○○見證交屋，因為協議書已寫好後，丁○○始提出系爭房屋
    內有伊所有物品，丙○○不得搬走，丙○○表示只搬走其私
    人那一層之物品，乙○○出面擔保，因協議書已寫好，故伊
    僅口頭承諾到時到場見證，未再更動協議書內容（見本院卷
    (二)第15頁、第16頁），足證依系爭協議書之約定，丙○○並
    無將丁○○出資購買，所有權屬丁○○之電器用品、燈具、
    私人物品等搬離系爭房屋之權限，丙○○既未依系爭協議書
    之約定履行，自不符系爭協議書之約定。惟查系爭協議書並
    未約定丙○○將非己所有之物品搬離系爭房屋時，應依丁○○購買時之價額賠償予丁○○，系爭協議書復未經撤銷、解
    除或因其他原因而消滅，故丁○○主張依系爭協議書之約定
    ，丙○○應依丁○○購買電器用品、燈具、私人物品之價額
    ，賠償120,000 元予丁○○，尚屬無據。
  (五)丁○○主張丙○○恐嚇之侵權行為部分：
    1.按不法侵害他人之身體、健康、名譽、自由、信用、隱私
      、貞操，或不法侵害其他人格法益而情節重大者，被害人
      雖非財產上之損害，亦得請求賠償相當之金額，民法第19
      5 條第1 項定有明文。
    2.丙○○對丁○○主張恐嚇部分抗辯係因當時丁○○要求分
      手，伊心情不佳，且丁○○避不見面，其家人一概推辭異
      口同聲，稱不知丁○○行蹤，丙○○處於水深火熱之中，
      口氣難免較差等語。
    3.丁○○於另案告訴丙○○恐嚇刑事案件中提出錄音帶1 捲
      ，經檢察事務官勘驗結果：「一、丁○○所提供恐嚇錄音
      帶A 面約第12分鐘：「丙○○有說……我也不要你父親見
      紅」。二、在錄音帶A 面約第25分鐘：「丙○○有說……
      上次我有和你們說過，我要是不好過，你們也不會好過，
      但是我現在有這樣做嗎？我是忍住」（見92年度發查字第
      3451號卷，下稱發查卷，第49頁），丙○○亦自承錄音帶
      中之聲音確係其本人所言（見發查卷第50頁反面）；又丁○○之妹吳雅貞於檢察官偵查時證稱：「去年3 月到7 月
      間，被告（按即丙○○）打我家電話（03）0000000 ，說
      要我姊出面，若他不出面，就要我家老頭子見紅，老頭子
      即我父親，他也說，若他不好過也會讓我們不好過，若我
      姊再不出面，他還要帶人來，我們會發生什麼事他無法保
      證，我們心裡非常害怕，馬上去報警，我們接過這樣恐嚇
      的電話好多次」（見93年度偵字第6757號卷，下稱偵查卷
      ，第5 頁），經檢察官提示吳雅貞之筆錄予丙○○，丙○○亦表示：「我有說過沒錯，因當時告訴人（按即丁○○
      ）都不出面解決」等語（見偵查卷第13頁），業據本院依
      職權調閱前揭恐嚇刑事案卷查明屬實，足證丙○○確有恐
      嚇丁○○之行為，自屬侵害丁○○人格法益中之自由權，
      丁○○得請求非財產上之損害賠償。
    4.本院審酌兩造之身分、地位，其中丁○○係高中畢業，目
      前任職於室內設計公司擔任行政兼會計工作，月入約22,0
      00元；丙○○係國中畢業，目前作工，月入約30,000元等
      情，及丙○○恐嚇次數不只一次，其加害程度匪淺等一切
      情狀，認丁○○請求非財產上損害賠償700,000 元，尚屬
      過高，應予核減為200,000 元，始稱允適。丁○○請求逾
      200,000元部分，尚屬無據。
  (六)丁○○依據系爭協議書之約定，請求乙○○賠償返還120,00
    0 元部分：
    1.丁○○主張乙○○以不法手段騙取丁○○交付120,000 元
      ，應予返還等語。
    2.惟查乙○○並非系爭協議書之當事人，此觀系爭協議書約
      定甲乙雙方分別為丙○○、丁○○之記載自明，乙○○既
      非系爭協議書之當事人，自無依系爭協議書履行之義務。
      又證人甲○○雖證稱120,000 元係交付予乙○○，乙○○
      收到其皮包內（見本院卷(二)第16頁），然乙○○既非系爭
      協議書之當事人，依系爭協議書，丁○○僅有給付丙○○
      120,000 元之義務，而無向乙○○給付之義務，故乙○○
      雖於系爭協議書簽訂當天將丁○○交付之120,000 元收進
      其皮包內，核其性質僅係代丙○○收受或保管，尚難認乙○○依系爭協議書即有返還120,000 元之義務，或乙○○
      有以何不法手段騙取丁○○交付120,000 元之行為，故丁○○主張乙○○以不法手段騙取120,000 元，依系爭協議
      書之約定，請求乙○○返還120,000元，顯屬無據。
  (七)綜上，丙○○恐嚇丁○○部分屬侵權行為，丁○○得請求丙○○賠償非財產上損害賠償200,000 元。另系爭小客車所有
    權既屬丙○○所有，丁○○自不得請求丙○○賠償系爭小客
    車購買時之價款370,000 元。又系爭協議書復未約定丙○○
    如搬走系爭房屋內之物品，應依丁○○購買之價格賠償予丁○○，故丁○○依據系爭協議書之約定，請求丙○○賠償12
    0,000 元，自屬無據。另乙○○非系爭協議書之當事人，乙○○於92年7 月26日代丙○○收受120,000 元，亦難認係以
    不法手段騙取丁○○交付該120,000 元，故丁○○依系爭協
    議書之約定，請求乙○○返還其詐騙之120,000 元，亦屬無
    據。
五、反訴部分：
  (一)反訴原告丙○○、乙○○請求確認系爭小客車之所有權為丙○○所有部分：
    依系爭協議書之約定，系爭小客車之所有權歸丙○○所有，
    已如前述，故丙○○請求確認系爭小客車之所有權為丙○○
    所有（見本院卷(二)第5 頁），即屬有據。另乙○○既非系爭
    小客車之所有權人，其請求確認系爭小客車之所有權為丙○○所有，尚無即受確認判決之法律上利益，其請求應屬無據
    。
  (二)反訴原告丙○○、乙○○請求丁○○給付120,000 元部分（
    即各請求60,000元）：
    1.丙○○、乙○○主張丙○○已依系爭協議書履行搬離系爭
      房屋之義務，丁○○自應依系爭協議書之約定，給付尾款
      120,000元（即各請求60,000元）等語。
    2.惟查乙○○並非系爭協議書之當事人，此觀系爭協議書之
      記載自明，無論丙○○是否已依系爭協議書履行搬遷之義
      務乙○○均不得依據系爭協議書請求丁○○給付尾款120,
      000 元之二分之一即60,000元，是乙○○此部分請求自屬
      於據。
    3.次查證人甲○○於本院審理時已證稱丙○○依系爭協議書
      應履行之搬遷義務，須甲○○會同驗收，丙○○有無依約
      交屋應由甲○○認定，丙○○須依系爭協議書之約定交屋
      後丁○○始須再給付120,000 元，雙方均約定須由甲○○
      見證交屋，因系爭協議書已寫好丁○○始提出系爭房屋內
      有丁○○所有之物品，丙○○不得搬走，始由丁○○、丙○○同意由甲○○見證交屋，甲○○並口頭承諾到場見證
      ，而未再更動系爭協議書之內容（見本院卷(二)第15頁、第
      16頁），伊未曾告知丙○○可以將系爭房屋內整屋子東西
      搬走（見本院卷(二)第17頁），且爭房屋內之電視、冷氣機
      等電器用品及燈具等物品，既係丁○○出資購買，衡諸常
      情當無無條件同意丙○○搬走之理，是丙○○既未能舉證
      證明丁○○同意其將電器用品等物品搬離系爭房屋，而仍
      將電視、冷氣、燈具等物品搬走，足證丙○○確未依系爭
      協議書之約定履行交屋之義務，自不得依系爭協議書請求
      丁○○給付尾款。
  (三)綜上，系爭小客車既屬丙○○所有，丙○○請求確認系爭小
    客車所有權為其所有，即屬有據，另乙○○並非系爭小客車
    之所有權人，其並無請求確認系爭小客車所有權之利益，其
    請求尚屬無據。另乙○○非系爭協議書之當事人，丙○○未
    依系爭協議書之約定內容履行交屋之義務，即不得請求丁○○依系爭協議書給付尾款120,000元。
六、從而，原告丁○○依侵權行為法律關係，請求丙○○賠償恐
    嚇之非財產上損害200,000 元，為有理由，應予准許；另系
    爭小客車所有權屬反訴原告丙○○所有，故丙○○請求確認
    系爭小客車所有權為其所有，亦有理由，均應予准許。至原
    告丁○○依據系爭協議書之約定，請求丙○○賠償系車小客
    車購買時之價款370,000 元、購買系爭房屋內物品價款120,
    000 元、請求乙○○返還詐騙之120,000 元，及反訴原告乙○○請求確認系爭小客車所有權暨反訴原告請求丁○○給付
    系爭協議書約定之尾款120,000元，均屬無據，應予駁回。
七、因本案事證已臻明確，兩造其餘主張、陳述及所提之證據暨
    攻擊防禦方法，經本院審酌後，認與本案判斷結果均無影響
    ，毋庸再予一一審酌，附此敘明。
八、反訴原告陳明願供擔保請准宣告假執行，經查反訴原告丙○○勝訴部分為確認系爭小客車所有權為丙○○所有，該部分
    性質上為確認之訴，不得聲請假執行；至反訴原告其餘之訴
    ，因該部分之訴業經駁回，其假執行之聲請亦失所附麗，應
    併予駁回。
九、結論：本件本訴原告之訴為一部有理由、一部無理由，反訴
    原告之訴為一部有理由，一部無理由，依民事訴訟法第79條
    、第85第2 項，判決如主文。
中　　華　　民　　國　　94　　年　　7 　　月　　29　　日
                  民事第一庭    法　官　周舒雁
上列正本係照原本作成
如對本判決上訴，須於判決送達後20日內向本院提出上訴狀
中　　華　　民　　國　　94　　年　　8 　　月　　4 　　日
                                書記官  張坤校
